臺灣雲林地方法院刑事判決　　　　　　　 96年度訴字第339號
公　訴　人　臺灣雲林地方法院檢察署檢察官
被　　　告　甲○○
上列被告因偽證等案件，經檢察官提起公訴（96年度偵字第1083
號），被告於準備程序中就被訴事實為有罪之陳述，受命法官於
聽取當事人之意見後，本院合議庭裁定改由受命法官獨任以簡式
審判程序審理，判決如下：
    主  文
甲○○犯頂替罪，處有期徒刑參月，緩刑參年；又犯偽證罪，處
有期徒刑參月，緩刑參年；應執行有期徒刑伍月，緩刑參年。
    犯罪事實及理由
壹、程序事項：
    被告甲○○所犯為死刑、無期徒刑、最輕本刑為3 年以上有
    期徒刑之罪或高等法院管轄第一審案件以外之案件，而於本
    院準備程序進行中，被告就被訴事實為有罪之陳述，經法官
    告知簡式審判程序之旨，並聽取公訴人及被告之意見後，經
    本院合議庭裁定由受命法官獨任進行簡式審判程序，合先敘
    明。
貳、實體事項：
一、構成犯罪事實：
    甲○○於民國94年1 月21日中午12時41分許，搭載由其配偶
    丁明訓（過失致死部分，業經臺灣高等法院臺南分院於95年
    12月29日，以95年度交上易字第521 號判處有期徒刑6 月，
    緩刑3 年確定）所駕駛車牌號碼3M-3950 號自用小貨車，行
    經雲林縣虎尾鎮○○里○○○ ○路與東明路之交岔路口時，因
    丁明訓疏未注意車前狀況，致與沿東明路由南往北直行，由
    王健龍所騎乘之自行車發生碰撞，王健龍因此人、車倒地，
    受有顱內出血、頭部挫傷等傷害，經送醫後不治死亡。詎甲
    ○○竟意圖使犯人丁明訓隱避，乃於同日晚間6 時14分許，
    在雲林縣警察局虎尾分局第六組製作警詢筆錄時，向承辦員
    警稱其為該件車禍之駕駛而頂替之。嗣其於94年12月1 日臺
    灣雲林地方法院檢察署檢察官偵辦該件車禍案件訊問時，竟
    基於偽證故意，就車禍發生當時車輛係由何人駕駛之於案情
    有重要關係事項，虛偽證稱：「車子真的是我開的，當時我
    先生坐在駕駛座旁邊」等語，並供後具結，意圖影響檢察官
    之心證，使丁明訓免受訴追及處罰，惟經檢察官訊問目擊證
    人王婉珍、陳俊中後，認為肇事者係丁明訓，而以丁明訓涉
    犯過失致死罪嫌提起公訴。其後該案經本院以95年度交易字
    第11號審理，甲○○於95年7 月6 日本院審理時，仍接續同
    上偽證犯意，在本院刑事第五法庭，對車禍發生當時車輛係
    由何人駕駛之於案情有重要關係事項，供前具結，虛偽證稱
    ：「當時車是我駕駛，我有在現場，丁明訓坐在我旁邊」等
    語，其所為虛偽之陳述，足生影響於該案件判決之正確性。
    幸經承審法官發覺有異，判決丁明訓因過失致人於死，處有
    期徒刑6 月。嗣判決後，臺灣雲林地方法院檢察署檢察官不
    服判決結果，提起上訴，請求從重量刑，丁明訓發覺事態嚴
    重，始於臺灣高等法院臺南分院審理時坦承犯行，並與王健
    龍家屬達成和解，經該院判決上訴駁回，緩刑3 年而告確定
    ，甲○○偽證之目的方未得逞。
二、認定犯罪事實所憑之證據名稱：
    (一)證人王婉珍於94年3 月24日之偵訊筆錄1 份（94年度相字
      第62號卷第63至64頁）。
    (二)證人陳俊中於94年3 月24日之偵訊筆錄1 費（94年度相字
      第62號卷第64至67頁）。
    (三)證人丁明訓於95年12月20日及95年12月27日之審判筆錄各
      1 份（95年度交上易字第521 號卷第44至49頁、第52至54
      頁）。
    (四)臺灣高等法院臺南分院95年度交上易字第521 號刑事判決
      1 份（96年度偵字第1083號卷第14至20頁）。
    (五)臺灣雲林地方法院檢察署94年度偵字第4593號偵查卷宗影
      本1 份。
    (六)臺灣雲林地方法院95年度交易字第11號交通事件審理卷宗
      影本1 份。
    (七)被告甲○○於94年1 月21日、94年1 月24日警詢時之供述
      （94年度相字第62號卷第17至23頁）、於94年3 月15日、
      94年12月1 日偵查中之供述、於95年7 月6 日審判中之供
      述及證人結文各1 份（94年度相字第62號卷第56頁至第57
      頁、94年度偵字第4539號卷第12頁至第15頁、本院95年度
      交易字第11號卷第30頁、第38頁）。
    (八)被告甲○○於偵查及本院審理時之自白，且與上開積極證
      據相符，應可採信。
    (九)綜上所述，本件事證明確，被告犯行應堪認定。
三、論罪科刑之理由：
    (一)按行為後法律有變更者，適用行為時之法律，但行為後之
      法律有利於行為人者，適用最有利於行為人之法律，現行
      刑法第2 條第1 項定有明文。查刑法業於94年1 月7 日修
      正，同年2 月2 日公布，95年7 月1 日施行，是被告甲○
      ○為頂替行為後，法律顯已有變更。又以本次刑法修正之
      比較新舊法，應就罪刑有關之一切情形，綜其全部罪刑之
      結果而為比較（最高法院95年5 月23日95年度第8 次刑庭
      會議決議參照）。經查:
      1.刑法分則編各罪所定罰金之貨幣單位原為銀元，且依修
        正前刑法第33條第5 款規定，罰金刑為1 銀元以上，而
        有關罰金倍數之調整及銀元與新臺幣之折算標準，則定
        有「罰金罰鍰提高標準條例」及「現行法規所定貨幣單
        位折算新臺幣條例」，除罰金以1 銀元折算3 元新臺幣
        外，並將72年6 月26日以前修正之刑法部分條文罰金數
        額提高2 至10倍，其後修正者則不再提高倍數，修正後
        刑法第33條第5 款則將罰金刑提高為新臺幣1 千元以上
        ，並以百元計算之，且因刑法第33條第5 款所定罰金貨
        幣單位既已改為新臺幣，刑法分則編各罪所定罰金之貨
        幣單位亦應配合修正為新臺幣，且考量刑法修正施行後
        ，不再適用「現行法規所定貨幣單位折算新臺幣條例」
        ，為使刑法分則編各罪所定罰金之最高數額與刑法修正
        前趨於一致，爰增訂刑法施行法第1 條之1 規定，將刑
        法分則編各罪所定罰金之貨幣單位均改為新臺幣，並將
        72年6 月26日以前修正之刑法部分條文罰金數額提高為
        30倍，其後修正者則提高為3 倍，是以刑法分則編各罪
        所定罰金刑之最高數額，於上開規定修正後仍屬一致，
        並無不同，但修正後刑法第33條第5 款所定罰金刑最低
        數額則較之修正前提高。
      2.修正前刑法第51條第5 款規定：「宣告多數有期徒刑者
        ，於各刑中之最長期以上，各刑合併之刑期以下，定其
        刑期。但不得逾20年。」修正後刑法第51條第5 款則規
        定：「宣告多數有期徒刑者，於各刑中之最長期以上，
        各刑合併之刑期以下，定其刑期。但不得逾30年。」經
        比較新舊法之結果，修正後刑法並非較有利於行為人。
      3.另關於行為人是否符合緩刑要件，其判斷標準，非以行
        為時法律為依據，而係以裁判時法律為依據。蓋緩刑條
        件並非針對行為而設，而係針對宣告刑作為宣告緩刑條
        件，故以裁判時法律為準據。茲新刑法既於95年7 月1
        日施行，則本件關於被告緩刑之宣告要件，自應適用新
        刑法第74條第1 項規定。
      4.綜上所述，經依刑法第2 條第1 項之規定綜合比較新舊
        法結果，並依法律應一體適用，不得割裂適用原則，以
        修正前之刑法規定對被告等較為有利，自應依修正前之
        刑法規定對被告為論罪科刑。
    (二)核被告甲○○所為，係犯刑法第164 條第2 項、第1 項之
      頂替罪及同法第168 條之偽證罪。被告就同一案件先後為
      2 次偽證，所侵害之國家審判權法益僅1 個，應僅成立單
      一之偽證罪。
    (三)爰審酌被告不識字，教育程度低落，於檢警偵辦刑事案件
      時，意圖使有犯罪嫌疑之人脫罪，出而頂替，影響犯罪偵
      查及審判工作之進行，另於以證人身分應訊時為虛偽證述
      ，無視證人到庭作證應據實陳述之義務，企圖影響司法裁
      判結果，徒增訴訟資源浪費，且有輕縱罪犯，使其逍遙法
      外之虞，妨害國家司法之公正性，法紀觀念薄弱，惟念其
      係因為偏袒自己配偶，方為本件犯行，動機單純，及其犯
      後已坦承犯行，態度良好等一切情狀，分別量處如主文所
      示之刑，並定其應執行之刑，以資懲儆。另查被告前未曾
      因故意犯罪受有期徒刑以上刑之宣告，有臺灣高等法院被
      告前案資料查註紀錄表1 紙在卷可稽，其犯罪後已深知悔
      悟，本院認其經此教訓後，當知所警惕，應無再犯之虞，
      因認其所宣告之刑，以暫不執行為適當，併予宣告緩刑3
      年，以啟自新。至檢察官請求對被告所犯頂替罪及偽證罪
      各量處有期徒刑6 月，定應執行刑為有期徒刑10月，且命
      向公庫支付新臺幣20萬元後，併予宣告緩刑3 年，尚嫌過
      重，附此敘明。
四、適用之法律：
    (一)刑事訴訟法第273條之1 第1 項、第299 條第1 項前段。
    (二)刑法第164 條第2 項、第1 項、第168 條、第51條第5 款
      、第74條第1 項第1 款。
    (三)刑法施行法第1 條之1 第1 項、第2 項前段。
本案經檢察官廖弼妍到庭執行職務。
中　　華　　民　　國　　96　　年　　6 　　月　　20　　日
                  刑事第三庭   法  官   廖淑華
以上正本證明與原本無異。
如不服本判決，應於判決收受後10日內，向本院提出上訴狀（須
附繕本）。
                               書記官   張菀純
中　　華　　民　　國　　96　　年　　6 　　月　　20　　日
附錄本案論罪科刑法條全文：
刑法第164條（藏匿人犯或使之隱避、頂替罪）
藏匿犯人或依法逮捕拘禁之脫逃人或使之隱避者，處 2 年以下有
期徒刑、拘役或 5 百元以下罰金。
意圖犯前項之罪而頂替者，亦同。
刑法第168條（偽證罪）
於執行審判職務之公署審判時或於檢察官偵查時，證人、鑑定人
、通譯於案情有重要關係之事項，供前或供後具結，而為虛偽陳
述者，處7 年以下有期徒刑。
